臺灣高等法院民事判決
上　訴　人　丁○○
訴訟代理人　乙○○
被　上訴人　中天電視股份有限公司
法定代理人　辛○○
被　上訴人　庚○○
共　　　同
訴訟代理人　古嘉諄律師
複　代理人　劉素吟律師
共　　　同
訴訟代理人　江如蓉律師
複　代理人　池泰毅律師
被　上訴人　戊○○
　　　　　　甲○○
　　　　　　丙○○
　　　　　　己○○
上列當事人間侵權行為損害賠償事件，上訴人對於中華民國95年
5 月18日臺灣臺北地方法院93年度訴字第4814號第一審判決提起
上訴，並於本院減縮訴之聲明，本院於96年5月8日言詞辯論終結
，判決如下：
    主      文
上訴駁回。
第二審訴訟費用由上訴人負擔。
    事實及理由
壹、程序方面：
一、被上訴人戊○○、甲○○、丙○○、己○○經合法通知，未
    於言詞辯論期日到場，核無民事訴訟法第386條各款所列事
    由，爰依上訴人聲請，由其一造辯論而為判決。
二、上訴人於原審起訴時，係聲明：「(一)被上訴人應連帶給付上
    訴人新臺幣 (下同)1,000,000元。(二)被上訴人應在中天電視
    新聞節目中公開澄清如附件一所示『澄清暨道歉聲明』」。
    嗣提起上訴後，聲明：「(一)被上訴人應連帶給付上訴人1,00
    0,000 元。(二)被上訴人庚○○，或被上訴人中天電視之新聞
    主播應在中天電視晚間『八點整新聞』中公開宣讀附件一『
    澄清暨道歉聲明』所示內容」，核屬減縮應受判決事項之聲
    明，依民事訴訟法第446條第1項但書 、第255條第1項第3款
    之規定，應予准許，合先敘明。
三、被上訴人中天電視股份有限公司 (下稱中天電視) 法定代理
    原為余建新，嗣於本件訴訟進行中變更為周盛淵，又變更為
    辛○○，經具狀聲明承受訴訟，核無不合，應予准許。
貳、實體方面：
一、上訴人起訴主張：伊於民國91年10日3 日在立法院召開記者
    會，係訴求衛生署涂醒哲代署長行政事務上之違誤，且未曾
    說過「涂醒哲在辦公室跟人家嘿咻」等語，惟被上訴人中天
    電視於91年10月8日播出之「驚爆新聞眼」 談話性節目（下
    稱系爭節目）主持人及來賓即被上訴人庚○○、戊○○、丙
    ○○、甲○○、己○○ (下稱被上訴人庚○○等5人)在未邀
    請伊答辯之下，於系爭節目中為如附件二「91.10.08中天娛
    樂台『驚爆新聞眼』錄影帶謄錄」所示內容之言論，對於伊
    之名譽及信用已構成侵害，而應負共同侵權行為之責任。被
    上訴人中天電視提供電視台時段、經費及人員，應成立民法
    第185條規定之共同侵權行為。又被上訴人庚○○等5人均係
    被上訴人中天電視之受僱人，依民法第188條第1項規定，被
    上訴人中天電視亦應負連帶損害賠償責任等情，爰依民法第
    184條第1項、第185條第1項、第188條第1項及第195條第1項
    等規定，求為命被上訴人應連帶給付上訴人1,000,000元，
    及被上訴人應在中天電視新聞節目中公開澄清如附件一「澄
    清暨道歉聲明」所示內容之判決 (原審判決駁回上訴人之請
    求，上訴人不服，提起上訴) ，並減縮訴之聲明，聲明為：
    (一)原判決廢棄。(二)被上訴人應連帶給付上訴人1,000,000元
    。(三)被上訴人庚○○，或被上訴人中天電視之新聞主播應在
    中天電視晚間「八點整新聞」中公開宣讀附件一「澄清暨道
    歉聲明」所示內容。
二、被上訴人中天電視則以：伊與被上訴人庚○○間之法律關係
    係承攬關係，並非僱傭關係，伊無須負僱用人責任。縱認伊
    與被上訴人庚○○間法律關係係屬僱傭關係，被上訴人庚○
    ○對於上訴人所為之評論亦不構成侵權行為，則基於僱用人
    責任之從屬性，伊亦無庸負擔僱用人之連帶損害賠償責任。
    至於被上訴人戊○○、甲○○、丙○○、己○○，則均係受
    邀參加系爭節目之特別來賓，與伊並無僱傭關係存在，依法
    伊亦不負僱用人之連帶損害賠償責任等語，資為抗辯，並聲
    明：(一)上訴駁回。(二)如受不利判決，願供擔保請准宣告免為
    假執行。
    被上訴人庚○○則以：伊對於上訴人所為之評論，並不構成
    侵權行為，上訴人之請求為無理由等語，資為抗辯，並聲明
    ：(一)上訴駁回。(二)如受不利判決，鄭願供擔保請准宣告免為
    假執行。
    被上訴人甲○○則以：伊對於上訴人所為之評論，並不構成
    侵權行為，上訴人之請求為無理由等語，資為抗辯，並聲明
    ：上訴駁回。
    被上訴人戊○○、丙○○則以：伊等對於上訴人所為之評論
    ，並不構成侵權行為，上訴人之請求為無理由等語，資為抗
    辯。( 被上訴人戊○○、丙○○於本院審理時均未提出任何
    聲明)。
    被上訴人己○○未於言詞辯論期日到庭，亦未提出書狀作何
    聲明或陳述。
三、兩造不爭執之事實：
  (一)上訴人於91年10月3日在立法院召開記者會 ，記者會內容如
    附件三「2002/10/3丁○○記者會全程錄影帶謄錄」所載。
  (二)91年10月8日「驚爆新聞眼」 電視節目之主持人為被上訴人
    庚○○，節目來賓為被上訴人戊○○、丙○○、甲○○、己
    ○○，節目內容如附件二「91.10.08中天娛樂台『驚爆新聞
    眼』錄影帶謄錄」所載。
  (三)上訴人對被上訴人庚○○等5人提起加重毀謗罪之自訴 ，經
    原法院以92年度自字第172 號刑事判決判處被上訴人庚○○
    等5人均無罪 ，上訴人不服，提起上訴，復經本院以92年度
    上易字第1397號刑事判決駁回上訴確定在案，有原法院92年
    度自字第172號刑事判決 、本院92年度上易字第1397號刑事
    判決在卷可稽 (見本院卷第68至74頁)。
四、查上訴人雖主張其於91年10月3 日記者會中並未說有人檢舉
    當時之衛生署代署長涂醒哲在辦公室有不當行為，然上訴人
    所提附件3記者會卻有下列對話內容：
    ………
    記  者：委員，因為好像有說那個涂代署長在辦公室嘿咻…
    上訴人: 這個我要等到當事人能夠勇敢站出來以後，我才能
            向各位發言，好不好？因為現在當事人沒有足夠勇
            氣站出來。
    ………
    記  者：當事人說那時有看到在辦公室做不該做的事情。
    上訴人：我還是留在以後再說吧，好不好？以後我讓當事人
            直接向大家說。
    ………
    記　者：那歐巴桑是怎麼跟妳講的？說他是親眼看到，還是
　　　　    聽人家講的？
    上訴人：她親眼看到，她不是聽人家講的。
    ………
    記  者：委員，…檢舉人他是怎麼說的啊？
    上訴人：我現在真的沒有辦法具體向各位媒體報告，因為要
            由當事人，為了公平起見，一定要當事人肯站出來
            面對大眾，才好辦，這樣才公平吧！
    ………
    上訴人：一定要我跟當事人一起來向大家報告，那時候比較
            好…
    記  者：那當事人怎麼說？
    上訴人：真的，我為保護當事人，我現在真的沒辦法，是真
            的。
    上訴人：因為連那個跟我說的歐巴桑她都很惶恐，因為她說
            了以後，她就…因為她也是呷頭路，現在頭路歹找
            ，所以真失禮，我要這裡保留一下。
    記  者：委員，她是怎麼看到的…
    上訴人：我覺得你們怎麼會那麼精通，怎麼這個消息我還沒
            有發表，你們都會曉得？
    記  者：歐巴桑她是說週末掃地在辦公室看到做什麼？過程
            可不可以再講一次？歐巴桑是怎麼說？
    上訴人：過程也是和你們聽到的都一樣。
    記  者：我們沒有聽到什麼呀！
    上訴人：那你們從哪裡聽到的呢？
    記  者：是你剛才講說有人說親眼看到。
    上訴人：我真的還是要再進一步求證。
    記  者：您不用講她的名字，對呀！因為您如果不講，執政
            黨的立委也開了記者會，然後批評說親民黨立委都
            亂放話，而且沒有證據，妳這樣一講，不是讓他們
            進入這樣的誤會嗎？反正你也點到了，妳也保護了
            當事人了，妳沒有講出她的姓名呀！
    上訴人：我今天沒有亂放話，我今天所有講的都是有證據的
            。
    ………
    由上開對話內容，可見上訴人雖未在記者會上直接表明「涂
    代署長在辦公室嘿咻」、「在辦公室做不該做的事情」，然
    當時上訴人既未否認記者之問話，僅回答要「讓當事人直接
    向大家說」，甚至回應記者之問題而答稱「她親眼看到」、
    「連那個跟我說的歐巴桑她都很惶恐」、「我覺得你們怎麼
    會那麼精通，怎麼這個消息我還沒有發表，你們都會曉得？
    」、「過程也是和你們聽到的都一樣」、「我今天沒有亂放
    話，我今天所有講的都是有證據的」等語，已足使聽聞者認
    為上訴人意指其確已獲知有「歐巴桑」親眼看見「涂代署長
    在辦公室嘿咻」、「在辦公室做不該做的事情」等情。
五、被上訴人庚○○、戊○○、丙○○、甲○○、己○○於91年
    10月8日在被上訴人中天電視之系爭節目中所為如附件2謄錄
    內容之言論，包括被上訴人庚○○說：「丁○○她說涂醒哲
    在辦公室跟人家嘿咻，這個事情完全沒有證據，她自己也說
    未經求證…」等語，被上訴人戊○○說：「…丁○○，親民
    黨的立委講說看到誰在嘿咻，一個歐巴桑看到…」、「有，
    我覺得有講。我覺得就是你一個立委，在眾目睽睽下…」等
    語，被上訴人甲○○說：「她（指上訴人）又跑出來扯那個
    涂醒哲，講得更勁爆的是，講說辦公室跟女職員嘿咻這樣子
    的一個情節…」等語，被上訴人丙○○說：「…像丁○○這
    個，我想現在不需要太多的辯論，這跟當初廖福本那個狀況
    是一樣的，有拍到、有畫面嘛！…」等語，被上訴人己○○
    說：「昨天晚上的，當天否認的時候，昨天晚上的電視的，
    新聞媒體就有，就把這個畫面重播」、「錄影帶已經說明了
    一切…」等語，均係依上訴人於91年10月3 日記者會中上述
    對話內容所為評論，難謂有杜撰不實之情事。
六、上訴人當時身為立法委員，其於公共領域之言行本應受全民
    監督，何況上訴人所提記者會通知單載明上開記者會係為批
    評行政院衛生署代署長之公私德問題，上訴人於記者會中亦
    確有相關之批評，其批評及事後態度更應受全民檢驗。因此
    ，當被上訴人等知悉上訴人事後否認其於上開記者會曾明言
    有歐巴桑看見涂代署長在辦公室嘿咻或做不該做之事時，被
    上訴人庚○○說：「…那今天又講說是記者亂寫，然後又講
    說：我是在記者的逼迫之下，才說出來的，是歐巴桑講的。
    這個丁○○，我覺得他講話有一點點像那個屠豪麟，你知道
    嗎？就前言不對後語，你不知道他在講什麼…」「就不值得
    評論」等語，被上訴人戊○○說：「…你既然代表這個黨出
    來講，我覺得無可厚非啦！但是敢做要敢當啊！」等語、被
    上訴人甲○○說：「…那當然因為他是僑選立委，立法院他
    平常的問政也沒有什麼特殊的表現。所以大家也知道、也認
    為說他希望有一些能夠吸引大家注意的言論…」等語、被上
    訴人丙○○說：「…立委本身講謊話是這個樣子，像丁○○
    這個，我想現在不需要太多的辯論…」、「就賴在記者頭上
    ，就說我們亂寫…」等語，被上訴人己○○說：「我是有一
    個強烈感覺，你為什麼要在那個關節點上來插花，真的要用
    一句古話：人若不甘寂寞，何事不可為，那既然是妳為了，
    又不敢負起責任，把責任動輒推給媒體，那就更看出這個政
    治人物的擔當。所以你要問我評論的話，我覺得無足評論。
    」等語，屬對立法委員在公眾場所發言之正當評論，難謂不
    法侵害上訴人名譽或信用。至被上訴人庚○○於前揭節目中
    說：「立委說謊成性，是不是？」，被上訴人丙○○說：「
    立委本身講謊話是這個樣子」，經核諸上述發言前後內容，
    被上訴人庚○○、丙○○上開發言，係就立法委員一般發言
    而論，並非針對上訴人個人而言，自不足以認定其等2 人係
    侵害上訴人之名譽或信用，而被上訴人己○○上開發言，乃
    對上訴人於前揭記者會之言語有所不當，而為評論，且引用
    前揭古語亦不足造成上訴人信用與名譽受到貶損，亦無侵害
    上訴人之名譽或信用之可言。
七、次查上訴人曾就被上訴人庚○○等5 人於系爭節目之發言，
    向原法院到刑事庭提起妨害名譽之自訴，經原法院刑事庭於
    92年4月16日以92年度自字172號判決被上訴人庚○○等5 人
    均無罪，上訴人不服提起上訴，經本院刑事庭於92年7 月22
    日以92年度上易字第1397號判決駁回上訴人之上訴而告確定
    ，此有上開刑事判決在卷可攷，並經本院調取該刑事案件全
    卷審查無訛，信屬實在，此益見被上訴人庚○○等5 人確無
    不法侵害上訴人名譽與信用之意思與行為。
八、末查被上訴人庚○○等5 人既無不法侵害上訴人名譽、信用
    之侵權行為，業經認定如前，則被上訴人庚○○等5 人殊無
    庸對上訴人負連帶賠償之責；又被上訴人庚○○等5 人對上
    訴人並無損害上訴人名譽、信用之侵權行為，則中天電視無
    論是否僱用被上訴人庚○○等5人 ，自亦毋庸負僱用人之連
    帶賠償責任，上訴人主張被上訴人中天電視應與被上訴人庚
    ○○等5人就其損害應負連帶賠償責任，亦非有據。
九、綜上所述，上訴人主張被上訴人庚○○、戊○○、丙○○、
    甲○○、己○○共同不法侵害上訴人之名譽、信用，被上訴
    人中天電視為其僱用人，而依民法第184條第1項、第185 條
    第1項、第188條第1項、第195條第1項等規定 ，請求被上訴
    人等連帶賠償100萬元及上開公開澄清並致歉 ，為無理由，
    不應准許，原審為上訴人敗訴之判決，核無不合，上訴意旨
    指摘原判決此部分不當，求予廢棄改判，為無理由，應予駁
    回。
十、本件事證已臻明確，兩造其餘攻擊防禦方法及其他未援用之
    證據，經斟酌尚無礙於本院前述之認定，無一一論究之必要
    。
十一、據上論結，本件上訴為無理由，判決如主文。
中　　華　　民　　國　　96　　年　　5 　　月　　22　　日
                  民事第13庭
                      審判長法　官  黃嘉烈
　　　　　　　　　　　　　　法　官  高鳳仙
　　　　　　　　　　　　　　法　官  許文章
正本係照原本作成。
如不服本判決，應於收受送達後20日內向本院提出上訴書狀，其
未表明上訴理由者，應於提出上訴後20日內向本院補提理由書狀
（均須按他造當事人之人數附繕本）上訴時應提出委任律師或具
有律師資格之人之委任狀；委任有律師資格者，另應附具律師資
格證書及釋明委任人與受任人有民事訴訟法第466條之1第1項但
書或第2項（詳附註）所定關係之釋明文書影本。
中　　華　　民　　國　　96　　年　　5 　　月　　24　　日
　　　　　　　　　　　　　　　書記官  陳明俐
附註：
民事訴訟法第466條之1（第1項、第2項）：
對於第二審判決上訴，上訴人應委任律師為訴訟代理人。但上訴
人或其他法定代理人具有律師資格者，不在此限。
上訴人之配偶、三親等內之血親、二親等內之姻親，或上訴人為
法人、中央或地方機關時，其所屬專任人員具有律師資格並經法
院認為適當者，亦得為第三審訴訟代理人。
